【裁判字號】    99,上易,289
【裁判日期】    990324
【裁判案由】    業務侵占等
【裁判全文】
臺灣高等法院高雄分院刑事判決         99年度上易字第289號
上  訴  人
即  被  告  丙○○
上列上訴人因業務侵占等案件，不服臺灣高雄地方法院98年度易
字第1556號中華民國99年2 月5 日第一審判決（起訴案號：臺灣
高雄地方法院檢察署98年度偵緝字第1954號、1955號），提起上
訴，本院判決如下：
     主  文
上訴駁回。
     理  由
一、按不服地方法院之第一審判決而上訴者，應向管轄第二審之
    高等法院為之。上訴書狀應敘述具體理由；上訴書狀未敘述
    上訴理由者，應於上訴期間屆滿後20日內補提理由書於原審
    法院，逾期未補提者，原審法院應定期間先命補正。第二審
    法院認為上訴書狀未敘述理由或上訴有第362 條前段之情形
    者，應以判決駁回之。但其情形可以補正而未經原審法院命
    其補正者，審判長應定期間先命補正，刑事訴訟法第361 條
    、第367 條，分別定有明文。又所謂不服第一審判決之具體
    理由，必係依據卷內既有訴訟資料或提出新事證，指摘或表
    明第一審判決有何採證認事、用法或量刑等足以影響判決本
    旨之不當或違法，而構成應予撤銷之具體事由，始克當之（
    例如：依憑證據法則具體指出所採證據何以不具證據能力，
    或依憑卷證資料，明確指出所為證據證明力之判斷如何違背
    經驗、論理法則）；倘僅泛言原判決認定事實錯誤、違背法
    令、量刑失之過重或輕縱，而未依上揭意旨指出具體事由，
    或形式上雖已指出具體事由，然該事由縱使屬實，亦不足以
    認為原判決有何不當或違法者（例如：對不具有調查必要性
    之證據，法院未依聲請調查亦未說明理由，或援用證據不當
    ，但除去該證據仍應為同一事實之認定），皆難謂係具體理
    由，俾與第二審上訴制度旨在請求第二審法院撤銷、變更第
    一審不當或違法之判決，以實現個案救濟之立法目的相契合
    ，並節制濫行上訴（最高法院97年度台上字第892 號判決意
    旨參照）。是以上訴人之上訴書狀或補提之上訴理由書，雖
    有敘述上訴理由，惟並未具體敘述第一審判決有上述違法、
    不當情形，即與未敘述具體理由無異，其所為上訴，即不符
    合上訴之法定要件。
二、本件上訴人因犯業業務侵占6 罪，經原審分別判決有期徒刑
    6 月、6 月、7 月、7 月、7 月、7 月，又犯詐欺取財1 罪
    ，經原審判決有期徒刑10月，並定應執行刑為1 年8 月，有
    判決書在卷可稽，被告不服提起上訴，略以：被告一向素行
    良好，從無作奸犯科之不良前科紀錄，且犯後坦承犯行，已
    深知悔悟，日後定當更加警惕，誓言絕無再犯之虞。查被告
    因一時糊塗貪念，致觸犯本案，實罪有應得，本應接受刑法
    之罪刑，無奈今景氣仍處於低迷狀態中，被告現以臨時打雜
    工維生，又上有高齡80歲之年邁母親由被告1 人獨自奉養，
    懇請審酌被告犯後已徹底悔悟及家累等情，請予從輕量刑，
    諭知緩刑，俾有自新之機會云云。
三、按關於刑之量定及緩刑之宣告，係實體法上賦予法院得為自
    由裁量之事項，倘其未有逾越法律所規定之範圍，或濫用其
    權限，即不得任意指摘為違法（最高法院75年台上字第7033
    號判例意旨參照）。原判決業已審酌被告受僱為松德公司業
    務員從事業務，不知謹守本分，忠於職務，而竟萌一時貪念
    ，侵占業務上所持有之財物，更向楊州公司編詞詐欺得款，
    實有不該，而其侵占、詐欺金額分別為新台幣40萬餘元、26
    萬餘元非輕，犯後於偵查中猶否認業務侵占犯行，且迄未賠
    償2 被害人之損害或與之達成和解；惟念其犯後於審理中已
    坦承犯行，且前無受有期徒刑執行之前科，素行尚可，有台
    灣高等法院被告前案紀錄表在卷足參，暨其犯罪之動機、目
    的、手段、所生損害及犯後態度等一切情狀，分別量處上開
    所示之刑，並依法定其應執行刑為1 年8 月，以資懲儆；已
    詳敘其所憑從輕量刑之依據。從形式上觀察，原判決並無認
    定事實錯誤、量刑瑕疵或違背法令之情形。再參之被告對於
    上開告訴人松德公司、楊州公司之損失，分別為40萬5544元
    、26萬6160元部分，經該公司負責人乙○○、甲○○於原審
    請求一次付清，被告則表示：他們要伊一次拿出來，伊沒有
    辦法等語（見原審卷第42、43頁) ，是原審以本件被告尚未
    與告訴人等達成和解，所侵占、詐欺金額非少，及侵害告訴
    人之權益，對於告訴人所造成之損害等情，已從輕分別量處
    上開所示之刑，且從寬定執行刑為有期徒刑1 年8 月，而未
    宣告緩刑，亦無判決不當、違法之情形存在或判決不當、違
    法情形足以構成撤銷原判決之理由，被告所執上開理由，即
    與未敘述具體理由無異，此部分所為上訴，亦不符合上訴之
    法定要件。再上訴不合法律上之程式之情形，依刑事訴訟法
    第367 條但書規定：「但其情形可以補正而未經原審法院命
    其補正者，審判長應定期間先命補正。」，係指上訴書狀未
    敘述理由，原審未命補提理由書狀，審判長即應定期間先命
    補正。被告提起上訴時，上訴書狀如已載理由者，即無審判
    長應定期間先命補正之適用。從而，上訴人即被告之上訴書
    狀未敘述具體理由，依上開規定，顯屬違背法律上之程式，
    應由本院依同法第367 條前段、第372 條不經言詞辯論判決
    如主文。
中    華    民    國    99    年    3     月    24    日
                 刑事第九庭     審判長法  官  莊秋桃
                                      法  官  范惠瑩
                                      法  官  田平安
以上正本與原本無異。
本件不得上訴。
中    華    民    國    99    年    3     月    24    日
                                  書  記  官  張宗芳

司法院資訊處製作；財團法人民間司法改革基金會備份。
